【裁判字號】    98,易,73
【裁判日期】    980519
【裁判案由】    竊盜
【裁判全文】
臺灣花蓮地方法院刑事判決                98年度易字第73號
公  訴  人  臺灣花蓮地方法院檢察署檢察官
被      告  甲○○
                    （現於臺灣宜蘭監獄另案執行中）
上列被告因竊盜案件，經檢察官提起公訴（98年度偵字第546 號
、第770號），本院判決如下：
    主  文
甲○○犯竊盜罪，累犯，處有期徒刑貳月，如易科罰金，以新臺
幣壹仟元折算壹日。
其餘被訴竊盜機車部分無罪。
    事  實
一、甲○○前因竊盜案件，經本院以95年度易字第263 號判決判
    處有期徒刑5月、4月；又因侵占案件，經本院以96年度易字
    第47號判決判處有期徒刑4 月；再因竊盜案件，經臺灣宜蘭
    地方法院以95年度羅簡字第216號判決判處有期徒刑3月，嗣
    經本院以96年度聲減字第401 號裁定將上開四罪減刑定應執
    行有期徒刑7月確定。另亦因竊盜案件，經本院以96 年度花
    簡字第566號判決判處有期徒刑3月，減為有期徒刑1月又 15
    日確定，甫於民國96年12月9 日因縮刑期滿執行完畢。詎猶
    不知悔改，竟基於意圖為自己不法所有之犯意，於98年1月1
    日19時、20時許，在花蓮縣吉安鄉○○路395之1號「7-11便
    利超商」內，趁店員疏未注意之際，徒手竊取店內之蔘茸酒
    1瓶（價值新臺幣100元），得手後藏匿於身穿之外套內，未
    經結帳即步出店外飲用。嗣甲○○因另涉犯竊盜案件為警查
    獲後，在偵查犯罪職權之公務員尚未發覺其所犯本件竊盜犯
    行前，於花蓮縣警察局吉安分局員警98年1月4日詢問時主動
    供出上開犯行，自首而接受裁判。
二、案經花蓮縣警察局吉安分局報告臺灣花蓮地方法院檢察署檢
    察官偵查起訴。
    理  由
壹、程序部分：按被告以外之人於審判外之言詞或書面陳述，除
    法律有規定者外，不得作為證據。又被告以外之人於審判外
    之陳述，經當事人於審判程序同意作為證據，法院審酌該言
    詞陳述或書面陳述作成時之情況，認為適當者，亦得為證據
    。當事人、代理人或辯護人於法院調查證據時，知有第 159
    條第1 項不得為證據之情形，而未於言詞辯論終結前聲明異
    議者，視為有前項之同意，刑事訴訟法第159條第1項、第15
    9條之5分別定有明文。查被告甲○○於本院準備程序中對於
    證人即被害人乙○○、許立人於警詢時證述之證據能力表示
    均無意見，迄於本案言詞辯論終結前亦未聲明異議，本院審
    酌其等之證述並無證明力明顯過低之瑕疵，參諸上開規定，
    認前揭警詢時之證述均具有證據能力。
貳、有罪部分：
一、上揭事實，業據被告於警詢及本院調查、審理時坦承不諱，
    核與被害人即證人許立人於警詢時指述遭竊情節大致相符，
    並有現場照片2 張附卷可稽，被告之自白與事實相符，應堪
    採信，是被告上開竊盜犯行之事證明確，應依法論科。
二、核被告所為，係犯刑法第320條第1項之竊盜罪。被告有前開
    所述之科刑及執行紀錄，此有臺灣高等法院被告前案紀錄表
    附卷可稽，其於有期徒刑執行完畢後，5 年以內故意再犯本
    件有期徒刑以上之罪，為累犯，應依刑法第47條第1 項之規
    定加重其刑。又被告於未為有偵查犯罪職權之公務員發覺前
    ，即主動供出本件竊盜犯行而接受裁判，此有花蓮縣警察局
    吉安分局刑事案件報告書在卷可憑，是被告合於自首規定，
    依刑法第62條前段之規定，減輕其刑，並依刑法第71條第 1
    項規定先加後減之。爰審酌被告有多項竊盜前案紀錄（見卷
    附臺灣高等法院被告前案紀錄表），素行不佳，甫於96年12
    月9 日執行有期徒刑完畢，不知悔改，又再竊取他人財物，
    惟竊取蔘茸酒1 瓶之價值不高，惡性並非重大，且犯後主動
    坦承犯行，態度良好等一切情狀，量處如主文所示之刑，並
    諭知易科罰金之折算標準，以示儆懲。
參、無罪部分：
一、公訴意旨另以：被告意圖為自己不法之所有，於97年4月5日
    某時許，至乙○○位於花蓮縣花蓮市○○路28之1 號住處，
    見該處客廳放有機車鑰匙1 把，竟未經乙○○之同意，持該
    把鑰匙竊取乙○○所有停放住處外之車牌號碼HEC-911 號機
    車，得手後，供己代步使用，因認被告所為另涉犯刑法第32
    0條第1項之竊盜罪云云。
二、按犯罪事實應依證據認定之，無證據不得認定犯罪事實；不
    能證明被告犯罪者，應諭知無罪之判決，刑事訴訟法第 154
    條第2項、第301條第1 項分別定有明文。又認定不利於被告
    之事實，須依積極證據，苟積極證據不足為不利於被告事實
    之認定時，即應為有利於被告之認定，更不必有何有利之證
    據；再認定犯罪所憑之證據，雖不以直接之證據為限，間接
    證據亦包含在內，然而無論直接證據或間接證據，其為訴訟
    上之證明，須於通常一般人均不致有所懷疑，而得確信其為
    真實之程度者，始得據為有罪之認定，倘其證明尚未達於此
    一程度，而有合理之懷疑存在時，事實審法院復已就其心證
    上理由予以闡述，敘明其無從為有罪之確信，因而為無罪之
    判決，尚不得任意指為違法（最高法院52年臺上字第1300號
    、30年上字第816號、76年臺上字第4986號判例參照）。
三、訊據被告堅決否認有何公訴人所指之竊盜犯行，辯稱：伊之
    前和乙○○在同一地方上班，平常都是乙○○騎機車載伊去
    上班，後來乙○○受傷住院後，就把機車借伊使用，被查獲
    當天伊騎機車去醫院看乙○○，回家後因酒後騎車被警察攔
    檢，伊並沒有偷機車等語，而公訴人認被告涉有上開竊盜犯
    行，無非係以被害人乙○○之指述及花蓮縣警察局車輛協尋
    電腦輸入單、贓物認保管單、花蓮縣警察局舉發違反道路交
    通管理事件通知單、花蓮縣警察局執行交通違規移置保管車
    輛通知單各1紙等為其主要論據。經查：
（一）本件係被告於97年4月5日21時11分許，因酒後騎被害人乙
      ○○所有車牌號碼HEC-911 號機車，於行經花蓮縣花蓮市
      農兵橋頭時為警攔檢而查獲，現該機車仍為警保管中等情
      ，為被告所坦承在卷，並有花蓮縣警察局舉發違反道路交
      通管理事件通知單、花蓮縣警察局執行交通違規移置保管
      車輛通知單、花蓮縣警察局花蓮分局98年4月21 日花市警
      刑字第09800010406號函所附之報告各1紙在卷可稽，堪信
      屬實，是公訴人提出之花蓮縣警察局舉發違反道路交通管
      理事件通知單、花蓮縣警察局執行交通違規移置保管車輛
      通知單各1 紙，均僅能證明被告因酒後騎車為警攔檢開單
      舉發及機車遭移置之事實，另被害人乙○○亦迄今未將該
      機車領回，則卷附之贓物認領保管單記載乙○○已將該機
      車領回等語，即有不實，是上開證物均不足以認被告使用
      該機車係以竊盜之方式取得。
（二）被害人即證人乙○○於警詢時指稱：在97年4月22 日發現
      停在花蓮縣花蓮市○○路28之1 號住處圍牆旁機車不見云
      云（見花蓮分局刑事偵查卷第6 頁），嗣於本院審理時則
      證稱：「（你在與被告當同事的期間有無借機車給被告使
      用？）我被別人圍毆，住在國軍805 醫院，被告沒有交通
      工具，但被告有時候要上班，所以我借他交通工具，後來
      我出院回家，我還是沒辦法上班，我不知道被告在什麼時
      候把我的機車牽走」、「（你說你有借機車給被告，為何
      要去報案說機車失竊？）我出院回到家休養，那時候還沒
      有辦法騎車，有一天早上起來，我就發現機車不見了，之
      前我的鑰匙放在客廳，鑰匙也不見了，被告也沒看到人，
      我就去美崙派出所報案說我的機車被偷了」、「（你剛剛
      說有一天早上發現機車被偷的事情是出院回來後發生的嗎
      ？）是」、「我在97年4月5日已經出院」等語（見本院卷
      第46頁、第47頁），從上開證述可知，證人乙○○係於何
      時發現其所有機車遭竊乙節，證人乙○○之證述前後不一
      ，且證人乙○○係於97年3月17 日至國軍花蓮總醫院住院
      ，直到同年4月7日始出院，此有國軍花蓮總醫院98年4月1
      4日醫花醫勤字第0980001102 號函所附之出院病歷摘要在
      卷可證，是其證稱97年4月5日已出院云云，要與事證不符
      ，自難採信。
（三）又證人乙○○於本院審理時證稱：伊哥哥有看到被告在伊
      住處客廳拿走機車鑰匙，並在伊早上發現機車不見時告訴
      伊，伊與同居人及哥哥住在一起云云（見本院卷第48頁、
      第49頁），然證人乙○○的哥哥既然有看見被告在其住處
      客廳拿機車鑰匙，何以證人乙○○之哥哥為阻止被告騎走
      機車或報警處理，有違常理，復參以證人乙○○於本院證
      稱：被告沒有交通工具，但被告有時候要上班，所以有借
      被告交通工具使用等語，可見被告辯稱係向證人乙○○借
      用機車使用等語，應非虛妄，自難認被告有竊盜上開機車
      之犯意。
五、綜上所述，被害人即證人乙○○於警詢及本院審理時證述其
    所有機車遭竊之情節前後矛盾，已難憑信，而被告辯稱係向
    被害人乙○○借用機車等語，應可採信，則公訴人所提出之
    證據在訴訟上之證明均尚未達到於通常一般之人均不致有所
    懷疑為真實之程度，自無從使本院對於被告所涉之上開竊盜
    犯行得有罪之確信。此外，又無其他證據足資證明被告有何
    公訴人所指竊盜犯行，故被告此部分之犯罪即屬不能證明，
    揆諸前開法條、判例及說明，應諭知被告無罪之判決，以免
    冤抑。
據上論斷，應依刑事訴訟法第299條第1項前段、第301條第1項，
刑法第320條第1項、第47條第1項、第41條第1項前段、第62條前
段，刑法施行法第1條之1，判決如主文。
本件經檢察官張立中到庭執行職務。
中    華    民    國    98    年    5     月    19    日
                  刑事第三庭    法  官  許乃文
以上正本證明與原本無異。
如不服本判決應於收受送達後10日內向本院提出上訴書狀，並應
敘述具體理由。其未敘述上訴理由者，應於上訴期間屆滿後20日
內向本院補提理由書 (均須按他造當事人之人數附繕本)「 切勿
逕送上級法院」。告訴人或被害人如對於本判決不服者，應具備
理由請求檢察官上訴，其上訴期間之計算係以檢察官收受判決正
本之日期為準。
中    華    民    國    98    年    5     月    19    日
                                書記官
附錄本判決論罪之法律條文：
中華民國刑法第320條
意圖為自己或第三人不法之所有，而竊取他人之動產者，為竊盜
罪，處 5 年以下有期徒刑、拘役或 5 百元以下罰金。
意圖為自己或第三人不法之利益，而竊佔他人之不動產者，依前
項之規定處斷。
前二項之未遂犯罰之。


司法院資訊處製作；財團法人民間司法改革基金會備份。
